臺灣高雄地方法院刑事判決　　　　　　　　　　　　九十一年度交易字第六二四號
　　公　訴　人　臺灣高雄地方法院檢察署檢察官
　　被　　　告　甲○○
　　輔　佐　人　乙○○
　　即被告之子
右列被告因犯公共危險案件，經檢察官聲請簡易判決處刑（九十年度偵字第一六三八
八號），本院高雄簡易庭認不宜以簡易判決處刑（九十一年雄交簡字第六五八號），
改依通常程序審理，本院判決如左：
    主  文
甲○○服用酒類不能安全駕駛動力交通工具而駕駛，處拘役貳拾日，如易科罰金，以
參佰元折算壹日。
    事  實
一、甲○○雖有輕度智能不足，惟並未達心神喪失或精神耗弱之程度，於民國九十年
    八月二十九日一人在家中飲用酒類紹興酒約半瓶，而於飲酒後已達於反應較慢、
    感覺減低、思考及個性行為均受影響改變，並影響控制與反應能力，已不能安全
    駕駛動力交通工具之狀態下，猶於是日零時許，欲前往磚窯廠進行運磚之工作，
    而騎乘車號ＹＱＰ—八二五號輕型機車上路，並於翌日一時許，沿高雄市○○區
    ○○路由北往南方向騎乘，因違規且形跡可疑，為巡邏員警欲臨檢而示意甲○○
    停車，然甲○○竟加速駛離，經警在後鳴笛示停，甲○○騎乘至鼎力路九十一號
    前，追撞停置於路邊曾正來所有之車號ＹＵ—六八三八號自小客車車尾保險桿處
    而停下，經警對甲○○測試飲酒後吐氣所含酒精成份，發現其吐氣所含酒精成份
    每公升達零點五毫克，而知上情。
二、案經高雄市政府警察局三民第二分局報請台灣高雄地方法院檢察署檢察官偵查起
    訴。
    理  由
一、右揭犯罪事實，業據被告坦承：於前開時間、地點服用紹興酒後，因要去工作，
    才騎乘機車上路，並知酒後駕車係為違法等語無訛，輔佐人即被告之子乙○○則
    稱：被告有輕微智障，並不知酒後駕車之危險性等語。
二、經查：
（一）被告於服用酒類後騎乘前開車號機車在路上行駛，嗣為警發覺被告違規情形而
      欲攔停，然被告卻拒絕攔檢，經警一再鳴笛示意被告停車，被告失控撞上停放
      在路旁之自小客車而肇事，且經警測試其飲酒後吐氣所含酒精成份，發現其吐
      氣所含酒精成份每公升達零點五毫克等情，有證人即執行勤務之警員王贊庸，
      與證人即自小客車車主曾正來均陳述明確，且被告為警查獲後於詢問過程中有
      語無倫次、說話含糊不清、多話，及身上有酒味，並因語無倫次，以致無法製
      作交通事故談話筆錄等情，有刑法第一百八十五條之三案件測試觀察紀錄表、
      酒精測試單、交通事故談話紀錄表、道路交通事故現場草圖、Ａ３類道路交通
      事故調查報告表紙在卷足憑、被告之交通事故談話紀錄表各一份；此外，並有
      高雄市政府警察局舉發違反道路交通管理事件通知單、勤務報告、車籍作業系
      統—查詢認可資料各一份，及是故現場與車損照片六幀均在卷可稽。
（二）按酒精使用後對身體之影響，除對於自主神經系統亢奮與認知功能之暫時性缺
      損外，與駕駛能力有關者，主要為：１、對於移動景物之追蹤能力，２、經強
      光照射後恢復視力之能力，及３、監視四周支柱亦能力；此三種能力於夜間駕
      車時猶為重要，並因許多人飲酒後因無可自覺的生理反應，以致腦部功能已缺
      損而仍不自知故照常開車，此即為許多酒後駕車造成意外事故之主因之一。
（三）並據醫學驗究所呈，行為人飲酒後如其呼氣酒精濃度達於每公升零點五毫克時
      ，即有反應較慢、感覺減低、影響駕駛之輕到中度之中毒症狀，且行為人飲酒
      後其呼氣中酒精濃度如已達於每公升零點四零毫克時，其肇事率為一般未飲酒
      者之六倍，達於零點五五毫克時，其肇事率為一般未飲酒者之十倍，故被告經
      警測試其呼氣酒精成份為零點五毫克，已如前述，綜前述，足認被告於服用酒
      類已達於不能安全駕駛動力交通工具之情狀甚明。
（四）又輔佐人在庭陳稱被告有輕度智障，復有高雄市立凱旋醫院診斷書一紙在卷可
      憑，然被告於警、偵訊及本院調查時中均能明確陳明酒後駕車之過程，及為警
      攔停時，因自認不需停車而拒絕，仍繼續騎乘，及明知酒後駕車為違法等情，
      有前開筆錄在卷可按，是被告雖有輕度智能不足，然其對於外界事務之知覺理
      會、判斷作用及辨別事理之能力顯與一般人無異，是被告稱沒有辦法判斷是非
      ，及輔佐人所陳被告不知酒後駕車之嚴重性等語，顯均為事後卸責之詞，不足
      採信。
（五）綜上說明，本件事證明確，被告犯行洵堪認定。
三、核被告甲○○所為，係犯刑法第一百八十五條之三之服用酒類，不能安全駕駛動
    力交通工具而駕駛罪。爰審酌被告之素行尚可，有台灣高等法院被告全國前案紀
    錄表一份在卷可按，服用酒類後，吐氣中之酒精濃度達每公升零點五毫克，所影
    響道路交通安全甚鉅，及犯後坦承部分犯行，並賠償被害人曾正來之車損部分，
    有裕昌汽車股份有限公司出具之統一發票及收費明細表各一份在卷足憑等一切情
    狀，量處如主文所示之刑，並諭知易科罰金之折算標準。
據上論斷，應依刑事訴訟法第四百五十二條、第二百九十九條第一項前段，刑法第一
百八十五條之三、第四十一條第一項，罰金罰鍰提高標準條例第二條，判決如主文。
本案經檢察官郭文俐到庭執行職務。
中      華      民      國    九十一    年     十二     月    二十三    日
                        臺灣高雄地方法院交通法庭
                            法    官  程克琳
右正本證明與原本無異。
如不服本判決，應於判決送達後十日內，向本院提出上訴狀。
                             書 記官   梁瑜玲
中      華      民      國    九十一    年     十二     月    二十三    日
【附錄本判決論罪科刑法條】
刑法第一百八十五條之三：
服用毒品、麻醉藥品、酒類或其他相類之物，不能安全駕駛動力交通工具而駕駛者，
處一年以下有期徒刑、拘役或三萬元以下罰金。
